臺灣桃園地方法院交通事件裁定　　　　100年度交聲字第248號
原處分機關　交通部公路總局新竹區監理所中壢監理站
異　議　人
即受處分人　彭康家
上列異議人即受處分人因違反道路交通管理處罰條例事件，對於
原處分機關於民國100 年3 月10日以壢監裁字第裁00-000000000
號、壢監裁字第裁53-Z00000000違反道路交通管理事件裁決書所
為之處分，聲明異議，本院裁定如下：
    主  文
原處分均撤銷。
彭康家被舉發駕駛人行車速度超過規定六十公里以上部分，不罰
。
彭康家汽車行駛於高速公路，行車速度超過規定之最高速度四十
公里以上未滿六十公里，處罰鍰新臺幣伍仟元，並記違規點數壹
點。
    理  由
一、原處分意旨略以：異議人彭康家於民國100 年1 月20日凌晨
    0 時35分許，駕駛車牌號碼0399-UT 號自用小客車，行經國
    道1 號北向65.2公里，因「行車速度，超過規定之最高時速
    60公里以上未滿80公里」之違規行為，為內政部警政署國道
    公路警察局第一警察隊泰山分隊警員填掣舉發通知單依法舉
    發，並依道路交通管理處罰條例第43條第1 項第2 款、第63
    條第1 項第3 款、第24條第1 項規定，處罰鍰新臺幣（下同
    ）8,000 元，記違規點數3 點，並施以道路交通安全講習，
    另因「駕駛人行車速度超過規定之最高時速60公里以上」之
    違規行為，依同條例第43條第4 項前段規定，吊扣汽車牌照
    3 個月等語。
二、聲明異議意旨略以：員警於舉發當時並未出示雷射測速器上
    面之超速數字予異議人查看，亦未收到超速採證照片，如何
    證明異議人超速60公里以上云云。
三、按汽車行駛於高速公路，不遵使用限制、禁止、行車管制及
    管理事項之管制規則而有行車速度超過規定之最高速限之行
    為者，處汽車駕駛人3,000 元以上6,000 元以下罰鍰；汽車
    駕駛人違反本條例第33條第1 項者，除依原條款處罰鍰外，
    並予記違規點數1 點，道路交通管理處罰條例第33條第1 項
    第1 款及第63條第1 項第1 款、道路交通管理事件統一裁罰
    基準表分別定有明文。又違反道路交通管理事件統一裁罰基
    準表第33條第1 項第1 款規定，小型車行駛高、快速公路行
    車速度超過規定之最高速限40公里以上未滿60公里，期限內
    繳納或到案聽候裁決者，處5,000 元。
四、經查：
（一）受處分人即異議人彭康家於上開時、地，駕駛其所有之車
      牌號碼0399-UT 號自用小客車，行經國道1 號北向65.2公
      里處，經雷射槍測速，行速超過該路段速限100 公里之違
      規行為，為內政部警政署國道公路警察局第一警察隊泰山
      分隊警員逕行舉發，有內政部警政署國道公路警察局公警
      局交字第Z00000000 號舉發違反道路交通管理事件通知單
      及內政部警政署國道公路警察局第一警察隊公警一交字第
      1000170363號函在卷可稽，復為受處分人坦承在卷（見本
      院卷第29頁背面），是受處分人有超速之違規事實，應堪
      認定。
（二）本件舉發員警使用之雷射測速儀，其規格為125Hz 非照相
      式，廠牌為LTI ，型號為ULTRALYTE 100LR ，器號為UX00
      9028，最大雷射光功率為58.9μW ，檢定合格單號碼為J0
      GB0000000 ，業經經濟部標準檢驗局於99年11月9 日檢驗
      合格，有效期限至100 年11月30日止，有經濟部標準檢驗
      局雷射測速儀檢定合格證書附卷可憑。惟依經濟部標準檢
      驗局公布之雷射測速儀檢定檢查技術規範第3.7 項規定：
      雷射測速儀之各項檢定公差，速率偵測之準確度：+2km/h
      ，-3 km/h ，第3.8 項規定：雷射測速儀之各項檢查公差
      為檢定公差之1.5 倍，即雷射測速儀器所測得之數據，在
      +3km/h至-4. 5km/h 間存有誤差值。受處分人經原舉發機
      關以雷達測速儀測得其行車速度為161km/h ，依前述檢查
      公差之誤差值存於+3公里至-4.5公里間，則實際行車時速
      可能範圍約在164km/h 至156.5 km/h間。受處分人超速行
      駛固屬非是，然雷達測速儀有法定公差之誤差值存在，即
      不能據此雷達測速儀之測速結果，而認其當時之行車速度
      確為為161km/h 。且測速儀器尚因發射之角度、偵測方向
      與目標車輛行進方向之角度，而產生餘弦效應，亦另有誤
      差存在之可能，故無法證明受處分人當時之車速確有逾最
      高時速60公里以上，依罪疑唯輕原則，自應為對受處分人
      有利之認定，即以156.5km/h 為受處分人違規之行車速度
      。則受處分人彭康家於限速100 公里路段，超速56.5公里
      （超過規定之最高速限40公里以上未滿60公里）之違規，
      應依違反道路交通管理事件統一裁罰基準表第33條第1 項
      第1 款、第63條第1 項第1 款規定，裁處罰鍰5,000 元，
      並記違規點數1 點。準此，車輛所有人即受處分人彭康家
      因未有「駕駛人行車速度超過規定之最高時速60公里以上
      公里」之違規，故無庸對其為吊扣汽車牌照之裁罰，併此
      敘明。
（三）綜上，本件異議人確有「行車速度超過規定之最高速限」
      之違規行為，惟並無證據證明異議人當時之車速確有逾最
      高時速60公里以上，自應依道路交通管理處罰條例第33條
      第1 項第1 款、第63條第1 項第1 款規定處罰，原處分機
      關未予詳查，逕依同條例第43條第1 項第2 款、第43條第
      4 項規定予以裁罰，難認允當，是本件受處分人之異議為
      有理由，應由本院撤銷原處分，諭知如主文第2 項、第3
      項所示，以期適法。
據上論斷，應依道路交通管理處罰條例第87條第2 項，道路交通
事件處理辦法第19條裁定如主文。
中    華    民    國    100     年    4   月    29    日
                  交通法庭      法  官  張瓊華
以上正本證明與原本無異。
如不服本裁定，應於送達後5 日內，向本院提出抗告狀。
                                書記官  陳孟君
中    華    民    國   100    年    5     月    3     日